---
title: "Workflow complet — cropYieldForest"
output: rmarkdown::html_vignette
vignette: >
  %\VignetteIndexEntry{Workflow complet cropYieldForest}
  %\VignetteEngine{knitr::rmarkdown}
  %\VignetteEncoding{UTF-8}
---

```{r setup, include=FALSE}
knitr::opts_chunk$set(
  eval    = FALSE,
  echo    = TRUE,
  comment = "#>"
)
```

# cropYieldForest — Prédiction du rendement agricole

Ce package R prédit le rendement des cultures à l'échelle de la parcelle
en combinant des indices de végétation MODIS/Sentinel-2, des données
météorologiques ERA5 et un modèle Random Forest.

## Installation

```{r install}
# Depuis GitHub
devtools::install_github("votreusername/cropYieldForest")

# Ou en mode développement (depuis le dossier local)
devtools::install()
# ou : devtools::load_all()
```

## Dépendances

```{r deps}
install.packages(c(
  "terra", "sf", "randomForest", "MODISTools",
  "httr", "jsonlite", "dplyr", "ggplot2",
  "rmarkdown", "lubridate", "exactextractr",
  "scales", "tidyr", "knitr", "readr"
))
```

---

## Workflow complet

### Étape 1 — Import des données parcellaires

```{r step1}
library(cropYieldForest)

# Depuis un CSV avec coordonnées lon/lat
fields <- import_field_data(
  path      = system.file("field_data/parcelles_gharb.csv",
                          package = "cropYieldForest"),
  yield_col = "yield",
  crop_col  = "crop",
  date_col  = "date"
)

head(fields$dataframe)
# field_id     crop       date yield  lon    lat  soil_texture
# F001     wheat 2022-06-15   4.2 -6.342 34.812 loam
# F002     wheat 2022-06-20   3.8 -6.871 34.102 clay_loam

nrow(fields$sf_object)   # 20 parcelles
```

### Étape 2 — Import des données météo (Open-Meteo / fichier local)

```{r step2}
# Option A : téléchargement automatique ERA5 (sans clé API)
meteo <- import_weather_data(
  lat        = 34.5,
  lon        = -6.2,
  start_date = "2022-01-01",
  end_date   = "2022-12-31",
  aggregate  = "monthly"
)

# Option B : depuis le fichier local fourni dans le package
meteo <- import_weather_data(
  local_file = system.file("weather_data/meteo_gharb_2022.csv",
                           package = "cropYieldForest"),
  aggregate  = "monthly"
)

head(meteo)
# date  temp_mean precip_sum humidity_mean radiation_sum
# 2022-01-01    10.367      5.833         77.600         9.300
```

### Étape 3 — Téléchargement MODIS (NDVI/EVI)

```{r step3}
# Via MODISTools (sans authentification)
veg <- download_sentinel(
  lat        = 34.5,
  lon        = -6.2,
  start_date = "2022-01-01",
  end_date   = "2022-12-31",
  km_lr      = 30,
  km_ab      = 30,
  out_dir    = "outputs/"
)

# Résultat
class(veg$ndvi)   # SpatRaster
terra::nlyr(veg$ndvi)   # nombre de dates

# Ou depuis Sentinel-2 local (bandes téléchargées sur Copernicus Hub)
veg <- download_sentinel(
  sentinel_dir = "inst/sentinel_data/T29SPP_20220601T105021/"
)
```

### Étape 4 — Calcul des indices de végétation

```{r step4}
# NDVI seul (depuis bandes Sentinel-2)
# ndvi <- calc_ndvi(nir = veg$nir, red = veg$red)

# Tous les indices (NDVI, SAVI, GNDVI)
if (!is.null(veg$nir)) {
  indices <- calc_simple_indices(
    nir   = veg$nir,
    red   = veg$red,
    green = veg$green
  )
  terra::plot(indices)
}
```

### Étape 5 — Extraction des features par parcelle

```{r step5}
features <- extract_features(
  fields        = fields$sf_object,
  ndvi_stack    = veg$ndvi,
  weather_df    = meteo,
  method        = "exact"     # exactextractr pour plus de précision
)

dim(features)    # 20 parcelles × N variables
head(features[, 1:8])
```

### Étape 6 — Prétraitement pour le Machine Learning

```{r step6}
data_ml <- preprocess_data(
  features    = features,
  target      = "yield",
  exclude_cols = c("field_id", "date", "crop"),
  test_ratio  = 0.25,
  seed        = 42
)

cat("Train :", data_ml$n_train, "parcelles\n")
cat("Test  :", data_ml$n_test,  "parcelles\n")
cat("Variables :", length(data_ml$features_used), "\n")
```

### Étape 7 — Entraînement du modèle Random Forest

```{r step7}
model <- train_rf_model(
  data_ml      = data_ml,
  target       = "yield",
  ntree_values = c(100, 300, 500),
  importance   = TRUE,
  seed         = 42
)

# Résultats
cat("Meilleur ntree :", model$best_ntree, "\n")
cat("RMSE test :", round(model$test_metrics$RMSE, 3), "t/ha\n")
cat("R²   test :", round(model$test_metrics$R2,   3), "\n")
cat("MAE  test :", round(model$test_metrics$MAE,  3), "t/ha\n")
```

### Étape 8 — Évaluation du modèle

```{r step8}
eval_result <- evaluate_model(
  model_result = model,
  test_data    = data_ml$test,
  target       = "yield",
  show_plots   = TRUE,
  out_dir      = "outputs/"
)

eval_result$performance
#    RMSE    R2   MAE
# 1  0.38  0.89  0.29
```

### Étape 9 — Prédiction spatiale du rendement

```{r step9}
yield_map <- predict_yield_map(
  model_result  = model,
  ndvi_stack    = veg$ndvi,
  weather_df    = meteo,
  features_used = data_ml$features_used,
  out_dir       = "outputs/"
)

terra::global(yield_map, "mean", na.rm = TRUE)
#       mean
# yield_predicted_t_ha  4.23
```

### Étape 10 — Cartographie

```{r step10}
plot_yield_map(
  yield_rast    = yield_map,
  fields        = fields$sf_object,
  low_threshold = 3.0,
  out_dir       = "outputs/maps/",
  format        = "png"
)

plot_feature_importance(
  model_result = model,
  top_n        = 10,
  out_dir      = "outputs/"
)
```

### Étape 11 — Résumé des parcelles

```{r step11}
summary_df <- summarize_fields(
  fields        = fields$sf_object,
  features      = features,
  group_by_crop = TRUE
)
print(summary_df)
```

### Étape 12 — Rapport automatique

```{r step12}
report_path <- generate_report(
  fields        = fields$sf_object,
  model_result  = model,
  eval_result   = eval_result,
  yield_rast    = yield_map,
  summary_df    = summary_df,
  output_format = "html",
  output_dir    = "outputs/"
)

browseURL(report_path)   # Ouvrir dans le navigateur
```

---

## Sources des données

| Source | Données | Accès |
|--------|---------|-------|
| MODIS MOD13Q1 | NDVI/EVI 250m | `MODISTools::mt_subset()` — gratuit |
| Open-Meteo ERA5 | Météo historique | API REST — gratuit, sans clé |
| Copernicus DataSpace | Sentinel-2 L2A | Manuel — compte gratuit |
| LP DAAC AppEEARS | MODIS toutes bandes | Interface web — compte NASA gratuit |

## Références

- Didan, K. (2015). MOD13Q1 MODIS/Terra Vegetation Indices 16-Day.
  NASA EOSDIS Land Processes DAAC.
  https://doi.org/10.5067/MODIS/MOD13Q1.006

- Huete, A.R. (1988). A soil-adjusted vegetation index (SAVI).
  *Remote Sensing of Environment*, 25(3), 295–309.

- Breiman, L. (2001). Random Forests. *Machine Learning*, 45(1), 5–32.

- Open-Meteo (2023). Historical Weather API (ERA5 réanalyse).
  https://open-meteo.com/en/docs/historical-weather-api

- Tucker, C.J. (1979). Red and photographic infrared linear combinations
  for monitoring vegetation. *Remote Sensing of Environment*, 8(2), 127–150.
